臺灣板橋地方法院刑事判決　　　　　　　　　　　　九十三年度訴字第一三七九號
　　公　訴　人　臺灣板橋地方法院檢察署檢察官
　　被　　　告　甲○○
　　　　　　　　　　　（原
右列被告因違反毒品危害防制條例案件，經檢察官提起公訴（九十三年度核退毒偵字
第八０三號、九十三年度毒偵字第三二三０號），及移送併辦（九十三年度毒偵字第
三九三七號），因被告於準備程序進行中就被訴事實為有罪之陳述，經告知簡式審判
程序之旨，本院裁定由受命法官獨任進行簡式審判程序，並判決如左：
    主  文
甲○○連續施用第一級毒品，累犯，處有期徒刑柒月。扣案之第一級毒品海洛因壹包
（淨重零點壹肆公克，空包裝重零點貳壹公克）、第一級毒品海洛因殘渣（殘留於塑
膠袋壹個內，量微無法秤重）沒收銷燬之；注射針筒陸支、含海洛因殘渣之塑膠袋壹
個、橡皮管壹條、注射水空瓶壹瓶、空分裝袋壹包、吸管提撥器壹支均沒收。
    事  實
一、甲○○曾於民國九十年間因竊盜案件，經本院以九十年度板簡字第六四四號判決
    處有期徒刑四月確定，又於九十一年間因違反動產擔保交易法案件，經本院以九
    十二年度板簡字第一一九號判決處有期徒刑四月確定，嗣經定執行刑為有期徒刑
    七月確定，於九十二年七月二日徒刑執行完畢；又因施用毒品案件，經觀察、勒
    戒後，認無繼續施用毒品之傾向，於八十九年三月十日釋放，並經臺灣板橋地方
    法院檢察署檢察官於八十九年三月十日以八十九年度毒偵字第二一九五號為不起
    訴處分確定在案。詎仍無法戒除毒癮，復於前開觀察、勒戒釋放後五年內，明知
    海洛因業經公告列為毒品危害防制條例第二條之第一級毒品，不得非法持有、施
    用，竟基於施用第一級毒品海洛因之概括犯意，自九十二年十二月中旬某日起至
    九十三年八月二十八日採尿前二十六小時內某時止，在臺北縣鶯歌鎮○○○路阿
    南巷七號、及臺北縣三峽鎮○○路等處，以將海洛因摻水用注射針筒施用之方法
    ，連續施用海洛因多次，嗣分別於(一)九十三年六月十八日十六時四十五分許，在
    臺北縣鶯歌鎮○○○路阿南巷七號為警查獲，並扣得其所有供施用之毒品第一級
    毒品海洛因殘渣（殘留於塑膠袋一個內，量微無法秤重）、及其所有供施用毒品
    所用之注射針筒四支、含海洛因殘渣之塑膠袋一個、橡皮管一條、注射水空瓶一
    瓶、空分裝袋一包、吸管提撥器一支；(二)九十三年七月十四日十六時許，在臺北
    縣三峽鎮○○街一五一號前為警查獲，並扣得其所有供施用毒品所用之注射針筒
    二支；(三)九十三年八月二十八日十二時五十分許，在台北縣三峽鎮○○路一０七
    巷旁為警查獲，並扣得第一級毒品海洛因一包（淨重零點一四公克，空包裝重零
    點二一公克），並均採集其尿液送驗，使知悉上情。
二、案經臺北縣政府警察局及臺北縣政府警察局三峽分局報請台灣板橋地方法院檢察
    署檢察官偵查起訴及移送併辦。
    理  由
一、訊據被告甲○○對於其自九十二年十二月中旬某日開始施用第一級毒品之事實坦
    承不諱，惟稱對於最後一次施用之時間記不清楚，經查，被告於九十三年六月十
    八日、七月十四日、八月二十八日為警查獲後所採尿液檢體，經送驗結果，確呈
    鴉片類之陽性反應，此有臺北縣政府警察局偵辦毒品案件尿液代碼表、臺北縣政
    府警察局三峽分局查獲毒品危害防制條例案姓名對照表、臺北縣政府警察局三峽
    分局查獲違反毒品危害防制條例採集尿液檢體送驗清單各乙紙、及臺灣檢驗科技
    股份有限公司九十三年六月二十九日、九十三年七月二十八日、九十三年九月九
    日出具之濫用藥物檢驗報告三紙附卷可稽。次查，該檢驗中心係先以酵素免疫分
    析法（ＥＩＡ）篩驗，其尿液中海洛因代謝物嗎啡、安非他命濃度超出檢測範圍
    ，再以氣相層析質普儀分析法（ＧＣ／ＭＳ）確認；其檢驗方法係以「氣相層析
    儀」先將物質氣化後，再經分析管分離，由於各種物質之沸點及對管柱之吸附力
    不同，在經過檢測器（Detector）測定後，表現出不同之滯留時間（Retension
    time），以滯留時間來判斷係何種物質；再利用「質普儀」為檢測器，將物質撞
    擊成碎片，記錄其質譜圖。因每個化合物之鍵結能力不同，故不同之物質會有其
    特定之質譜圖，因此在物質之判斷上有如指紋之鑑定，在理論上，扣除人為因素
    ，其精確度已接近百分之百。次按海洛因經注射或吸入人體後，約百分之八十於
    二十四小時內自尿中排出，一般而言，尿液中能否驗出嗎啡陽性反應與其投與量
    、投與途徑、採尿時間、個人體質及檢測方法之靈敏度有關，國外曾有文獻報導
    注射六毫克之海洛因鹽酸鹽，其代謝物嗎啡之平均可檢出時限約為二十六小時，
    業經行政院衛生署藥物食品檢驗局於八十一年九月八日以藥檢壹字第八一一四八
    八五號函述綦詳。而本件被告上開最後為警查獲即九十三年八月二十日所採尿液
    點，曾有施用毒品海洛因之事實。再參諸海洛因係由嗎啡經化學合成之半人工合
    成品，其毒性倍於嗎啡，其施打或吸食後經人體代謝作用而分解成毒性較低之嗎
    啡，而於尿液中被檢測出，故吸食或施打海洛因或嗎啡在尿液中均以嗎啡形態被
    檢測出，此為本院職務上已知之事實，並經行政院衛生署藥物食品檢驗局上揭函
    文敘明，復觀以目前一般常見施用之毒品皆係海洛因，甚少或甚至未見有施用鴉
    片或嗎啡者之常情，則被告所施用之毒品係海洛因之事實，亦應堪以認定。此外
    ，復有上開第一級毒品海洛因一包（淨重零點一四公克，空包裝重零點二一公克
    ）、第一級毒品海洛因殘渣（殘留於塑膠袋壹個內，量微無法秤重）及被告甲○
    ○所有供施用毒品所用之注射針筒六支、含海洛因殘渣之塑膠袋一個、橡皮管一
    條、注射水空瓶一瓶、空分裝袋一包、吸管提撥器一支扣案可資佐證，足證被告
    前開自白應與事實相符，應予信實。第查，被告前因施用毒品案件，經觀察、勒
    戒後，認無繼續施用毒品之傾向，於八十九年三月十日釋放，並經臺灣板橋地方
    法院檢察署檢察官於八十九年三月十日以八十九年度毒偵字第二一九五號為不起
    訴處分確定在案等情，有該等不起訴處分書及臺灣高等法院被告全國前案紀錄表
    在卷可稽，其於觀察、勒戒執行完畢釋放後，五年內再犯本件施用第一級毒品之
    罪，與毒品危害防制條例第二十三條第二項之規定相符，殆無疑問。從而，本案
    事證巳臻明確，被告犯行洵堪認定，自應依法論科。
二、按連續數行為而犯同一之罪名者，以一罪論，為刑法第五十六條所明定。是連續
    犯之數行為，在法律上既綜合論以一罪，而為一個評價，則於法律有修正變更之
    際，茍一部犯行發生在法律修正變動前之舊法時期，一部係在新法施行後所犯，
    因連續犯屬裁判上之一罪，在法律上既綜合各犯罪行為而為一個評價，故應依最
    後行為所應適用之新法處斷，而無刑法第二條第一項但書規定之新舊法比較適用
    問題（最高法院九十二年度台上字第二四三九號判決意旨參照）。查毒品危害防
    制條例業於九十二年七月九日修正公布，並於公布後六個月即九十三年一月九日
    施行，被告本案施用毒品犯行之最後一次施用行為為九十三年三月二十七日既在
    新法生效施行後，揆諸前開說明，本案應適用修正後（即裁判時）之毒品危害防
    制條例論罪處刑，並無刑法第二條第一項但書規定之新舊法比較適用之問題。次
    按海洛因屬第一級毒品，毒品危害防制條例第二條第二項第一款定有明文。核被
    告甲○○所為係犯毒品危害防制條例第十條第一項之施用第一級毒品罪；其持有
    海洛因之低度行為，為施用之高度行為所吸收，不另論罪；其先後多次施用海洛
    因之犯行，時間緊接，方法相同，觸犯構成要件相同之罪名，顯係基於概括之犯
    意為之，為連續犯，應依刑法第五十六條之規定以一罪論，並加重其刑。末查被
    告曾於九十年間因竊盜案件，經本院以九十年度板簡字第六四四號判決處有期徒
    刑四月確定，又於九十一年間因違反動產擔保交易法案件，經本院以九十二年度
    板簡字第一一九號判決處有期徒刑四月確定，嗣經定執行刑為有期徒刑七月確定
    ，於九十二年七月二日徒刑執行完畢，有卷附臺灣高等法院檢察署刑案紀錄簡覆
    表一份可按，其受有期徒刑執行完畢後，五年以內再犯本案法定刑為有期徒刑之
    上開罪名，為累犯，應依法遞加重其刑。爰審酌被告已有因施用毒品經觀察勒戒
    後，獲不起訴處分之寬典，猶因施用海洛因再犯本罪，顯未衷心悛悔，漠視法令
    之禁制，恣意濫用藥品，甚為可訾，兼衡其施用海洛因所生危害實以自戕健康為
    主，於他人尚無明顯重大危害及其犯後終能供認無隱，態度良好等一切情狀，量
    處如主文所示之刑，以示懲戒，用勵自新。
三、扣案扣案之第一級毒品海洛因一包（淨重零點一四公克，空包裝重零點二一公克
    ）、第一級毒品海洛因殘渣（殘留於塑膠袋壹個內，量微無法秤重），係第一級
    毒品，有法務部調查局九十三年九月二十九日調科壹字第０六０００八八四三號
    鑑定通知書、初步檢驗報告書各乙紙可參，應依毒品危害防制條例第十八條第一
    項前段規定宣告沒收銷燬之。至於注射針筒六支、含海洛因殘渣之塑膠袋一個、
    橡皮管一條、注射水空瓶一瓶、空分裝袋一包、吸管提撥器一支，係被告所有供
    施用毒品所用之物，業據被告於本院審理時供述在卷，爰依刑法第三十八條第一
    項第二款之規定宣告沒收。
本案經檢察官孫治平到庭執行職務。
中　　　華　　　民　　　國　　九十三　　年　　十一　　月　　　十九　　　日
                              臺灣板橋地方法院刑事第十五庭
                                  法  官  吳幸娥
右正本證明與原本無異
如不服本判決應於送達後十日內向本院提出上訴狀
                                  書記官  洪惠玲
中　　　華　　　民　　　國　　九十三　　年　　十一　　月　　　十九　　　日
附錄本案論罪科刑法條全文：
毒品危害防制條例第十條
施用第一級毒品者，處六月以上五年以下有期徒刑。
施用第二級毒品者，處三年以下有期徒刑。
